【裁判字號】    92,交上訴,144
【裁判日期】    920819
【裁判案由】    公共危險等
【裁判全文】
臺灣高等法院刑事判決                          九十二年度交上訴字第一四四號
    上  訴  人
    即  被  告  甲○○
右上訴人因公共危險等案件，不服臺灣桃園地方法院九十二年度交訴字第三號，中華
民國九十二年四月三十日第一審判決（起訴案號：臺灣桃園地方法院檢察署九十一年
度偵緝字第六九八號）提起上訴，本院判決如左：
    主  文
上訴駁回。
    事  實
一、甲○○於民國九十年十月二十二日上午，駕駛車牌號碼ＪＣ─五四○九號自用小
    客車，搭載友人「乙○○」，沿桃園縣大園鄉○○○路行駛，於同日上午七時二
    十分許，途經該路四十三號前時，應注意汽車行駛時駕駛人須注意車前狀況及兩
    車併行之間隔，隨時採取必要之安全措施，以避免危險之發生，且依當時情形又
    無不能注意之情事，竟未注意其車旁右前方有由丙○○所騎乘於後座搭載其子劉
    政祥、車牌號碼為ＩＡＯ－七八０號機車之車前狀況並與該機車保持適當安全間
    隔，甲○○所駕小客車之右前車頭乃自後擦撞丙○○所騎乘之機車左後側，致機
    車後座之乘客劉政祥倒地後受有左手肘、右手及左足踝挫傷之傷害。甲○○肇事
    致人受傷後，不僅未扶助傷者就醫，亦未留待現場等候處理，反另行起意加速駛
    離現場。幸經丙○○及路人記下其車牌號碼，始為警循線查獲。
二、案經劉政祥之法定代理人丙○○訴由桃園縣警察局大園分局報請臺灣桃園地方法
    院檢察署檢察官偵查起訴。
    理  由
一、訊據被告甲○○固不否認於前述時間駕駛其所有車牌號碼ＪＣ─五四○九號自用
    小客車行經上開路段，惟矢口否認有駕車肇事致人受傷及逃逸之犯行，辯稱：伊
    未撞到被害人，也不清楚整件事情是如何發生，而證人劉李惠玉於警訊稱看見肇
    事車輛顏色為深藍色，但伊車顏色是綠色，二者顏色明顯不符，伊未肇事逃逸云
    云。惟查被告所有車牌號碼ＪＣ─五四○九號自小客車右前車頭於前揭時地擦撞
    告訴人即被害人劉政祥之母丙○○所騎乘車牌號碼ＩＡＯ－七八０號機車左後側
    ，造成機車後座乘客劉政祥倒地，受有左手肘、右手及左足踝挫傷之傷害等情，
    迭據告訴人丙○○於警訊、原審及本院審理時、被害人游政祥於警訊中指陳歷歷
    ，核與顯場目擊證人劉李惠玉於警訊、原審證稱：我剛好在騎樓掃地，看到被告
    的車輛從機車後面撞上去，該車並未停下來，加速開走了，我趕緊拿筆記下車號
    等語（第一○九二九號偵查卷第八頁、原審卷第十八頁）相符。並有敏盛綜合醫
    院大園分院診斷證明書、現場相片四張在卷可稽（第一○九二九號偵查卷第十一
    至十三頁）。至證人劉李惠玉證稱該肇事車輛顏色為「深藍色」與卷附車籍作業
    系統－查詢認可資料記載被告（原名林英豪，八十九年十月二十日改名甲○○）
    上開自小客車之顏色為「綠色」未盡一致（第一○九二九號偵查卷第二、十頁）
    ，然綠色之車輛與藍色、藍綠色或深藍色因顏色較為近似且同屬暗沈色系，非如
    紅、白、黃等顏色可迥然立辨，主觀上本易生混淆，且於當時短暫時間下，亦難
    強令證人正確記下顏色，況證人已記下車牌號碼，與告訴人所記車號復相同，參
    以被告亦不否認於案發時駕駛該車行經肇事路段，足徵證人劉李惠玉當時所見肇
    事車輛確為被告所駕之ＪＣ─五四○九號自小客車無訛，而證人與被告及告訴人
    均素不認識，僅係於事故現場打掃適目擊肇事經過之人，尚無因刻意維護告訴人
    ，故意陷害被告之危險及疑慮，且其基本事實之陳述亦核與告訴人指訴、被告供
    詞及現場情形相符，是證人劉李惠玉此部分證言之瑕疵並不影響被告駕車於現場
    擦撞告訴人機車此一事實之認定，而堪採信。另據告訴人丙○○於警訊及本院指
    稱：我看見對方車子有煞車停住，且對方駕駛座旁之乘客有回頭看見我的小孩（
    劉政祥）摔倒，但是車子依然加速離開；被告車上有兩個人等語（第一○九二九
    號偵查卷第七頁反面、本院審理筆錄第六頁），核與被告所辯當日尚有一名友人
    乙○○搭乘其車一節相符，益證被告確有駕車擦撞告訴人機車肇事而逃逸之情甚
    明，至被告雖聲請傳訊證人乙○○以證明其當時未肇事逃逸，然經本院傳喚該名
    證人並未到庭應訊，且由前揭事證已足證明被告確有於案發時地駕車肇事之情形
    ，被告聲請訊問該名證人即無必要。則按汽車行駛時，駕駛人應注意車前狀況及
    兩車併行之間隔，並隨時採取必要之安全措施。道路交通安全規則第九十四條第
    三項定有明文。被告駕駛汽車於告訴人所騎乘之機車左後方行駛，自應注意車前
    狀況並與併行之機車保持適當之間距，以避免危險之發生，且依當時情形又無不
    能注意之情事，乃竟疏未注意遵守上開規定，緊鄰告訴人之機車行駛，致右前車
    頭擦撞告訴人之機車左後側，造成被害人倒地受有前述傷害，被告之過失行為與
    被害人所受傷害間，自具有相當因果關係，而被告駕車肇事致被害人倒地受傷，
    未停車察看被害人傷勢採取必要救護措施，亦未停留於車禍現場等候處理，反駕
    車逃逸，所辯未發生車禍云云，要屬事後卸責之詞，不足採信，本件事證明確，
    被告過失傷害及肇事逃逸犯行均堪認定。
二、核被告所為係犯刑法第二百八十四條第一項前段之過失傷害人罪；刑法第一百八
    十五條之四駕駛動力交通工具肇事致人受傷而逃逸罪，被告所犯過失傷害罪及肇
    事致人受傷而逃逸罪，一為過失行為，另一則係在過失行為發生後，為規避責任
    ，另行起意之另一行為，二者犯意個別，行為互殊，罪名有異，應予分論併罰。
三、原審認被告罪證明確，適用刑法第一百八十五條之四、第二百八十四條第一項前
    段之規定，並審酌被告肇事後為逃避刑責，置他人生命、身體於不顧，旋即駕車
    逃逸，所為不僅法所不許，道德上亦應譴責，所造成被害人之身體傷害尚屬輕微
    ，及被告於偵、審中始終避重就輕，未能坦認犯行，且迄未與被害人達成和解賠
    償之犯後態度等一切情狀，就所犯過失傷害、肇事逃逸二罪分別量處拘役四十日
    、有期徒刑六月，並均諭知易科罰金之折算標準，認事用法並無為違誤，量刑亦
    稱妥適，被告提起上訴，猶執陳詞否認犯罪，為無理由，應予駁回。
據上論斷，應依刑事訴訟法第三百六十八條判決如主文。
本案經檢察官洪泰文到庭執行職務。
中      華      民      國      九十二      年      八      月  十九    日
                              臺灣高等法院交通法庭
                                  審判長法  官  陳  正  雄
                                        法  官  許  錦  印
                                        法  官  許  宗  和
右正本證明與原本無異。
肇事逃逸部分如不服本判決，應於收受送達後十日內向本院提出上訴書狀，其未敘述
上訴之理由者並得於提起上訴後十日內向本院補提理由書（均須按他造當事人之人數
附繕本）。
其餘不得上訴。
                                        書記官  廖  艷  莉
中      華      民      國      九十二      年      八      月  十九    日
附錄：本案論罪科刑法條全文
中華民國刑法第一百八十四條
損壞軌道、燈塔、標識或以他法致生火車、電車或其他供水、陸、空公眾
運輸之舟、車、航空機往來之危險者，處三年以上十年以下有期徒刑。
因而致前項之舟、車、航空機傾覆或破壞者，依前條第一項之規定處斷。
因過失犯第一項之罪者，處六月以下有期徒刑、拘役或三百元以下罰金。
從事業務之人，因業務上之過失犯第一項之罪者，處二年以下有期徒刑、
拘役或五百元以下罰金。
中華民國刑法第一百八十五條之四
駕駛動力交通工具肇事，致人死傷而逃逸者，處六月以上五年以下有期徒
刑。


司法院資訊處製作；財團法人民間司法改革基金會備份。
